---
title: "Poročilo pri predmetu Analiza podatkov s programom R"
author: "Jan Pristovnik"
output:
  html_document: default
  pdf_document:
    includes:
      in_header: lib/styles.sty
    latex_engine: xelatex
runtime: shiny
---

```{r setup, echo=FALSE, results='hide', message=FALSE}
# Če želimo nastaviti pisave v PDF-ju, odkomentiramo
# in sledimo navodilom v programu.
#source("fontconfig.r", encoding = "UTF-8")

# Uvoz vseh potrebnih knjižnic
source("lib/libraries.r", encoding = "UTF-8")
```

# Izbira teme

Za temo sem si izbral visokošolstvo med izbranimi državami. Cilj projekta je dobiti pregled, koliko ljudi je v izbranih državah v izbranih letih končalo različne visokošolske stopnje izobraževanja in to primerjati z različnimi podatki, ki bi lahko vplivali na dosežene rezultate. S tem mislim BDP države, denar, ki ga država nameni šolstvu, število ljudi v državi. 

***

# Obdelava, uvoz in čiščenje podatkov

```{r uvoz, echo=FALSE, message=FALSE}
source("uvoz/druga_faza.R", encoding = "UTF-8")
```
Z Eurostata sem uvozil podatke o tem koliko ljudi, je v posameznih izbranih državah v letih 2013,2014,2015 končalo diplomski, magistrski in doktorski študij. Podatki so bili v CSV obliki. 

Tabela v urejeni obliki je sestavljena iz 4 stolpcev.

* 1.stolpec : Leto (številska spremenljivka) 2013-2015
* 2.stolpec : Država (imenska spremenljivka)
* 3.stolpec : Stopnja izobrazbe (imenska spremenljivka) : diplomski študij, magistrski študij, doktorski študij
* 4.stolpec : Število (številska spremenljivka) : koliko ljudi je v izbranem letu, izbrani državi, opravilo izbrano stopnjo
izobrazbe.

Iz Eurostata sem nato uvozil podatke o BDPju posamezne države v letih 2013,2014,2015. Podatki so bili v CSV obliki.

Tabela v urejeni obliki je sestavljena iz 3 stolpcev.

* 1.stolpec : Leto(Številska spremenljivka) 2013-2015
* 2.stolpec : Država(imenska spremenljivka)
* 3.stolpec : Miljoni evrov (BDP posamezne države v izbranem letu v miljonih evrov) (Številska spremenljivka)

Iz Eurostata sem nato uvozil podatke o številu prebivalcev v posameznih državah v letih 2013,2014,2015. Podatki so bili 
v CSV obliki. 

Tabela v urejeni obliki je sestavljena iz 3 stolpcev.

* 1.stolpec : Leto(Številska spremenljivka) 2013-2015
* 2.stolpec : Država(imenska spremenljivka)
* 3.stolpec : Stevilo(Številska spremenljivka) Število ljudi v posamezni državi v posameznem letu

Iz Eurostata sem nato uvozil podatke o deležu BDPja, ki ga država nameni za šolstvo. Podatki so bili v HTML obliki.

Tabela v urejeni obliki je sestavljena iz 3 stolpcev.

* 1.stolpec : Drzava
* 2.stolpec : Leto 2013-2015
* 3.stolpec : % BDP za izobrazbo



```{r razpredelnice}
kable(head(druzine))
head(obcine)
```

Slika \ref{fig:histogram} prikazuje porazdelitev števila naselij v občinah.

```{r histogram, echo=FALSE, message=FALSE, fig.align='center', fig.cap='Histogram števila naselij v občinah'}
ggplot(obcine, aes(x = naselja)) + geom_histogram() +
  ggtitle("Pogostost števila naselij") + xlab("Število naselij") + ylab("Število občin")
```

***

# Analiza in vizualizacija podatkov

```{r vizualizacija, echo=FALSE, message=FALSE}
source("vizualizacija/vizualizacija.r", encoding = "UTF-8")
```

Slika \ref{fig:zemljevid} prikazuje povprečno velikost družine za vsako občino.

```{r zemljevid, echo=FALSE, fig.align='center', fig.cap='Zemljevid povprečnega števila otrok v družini'}
ggplot() + geom_polygon(data = left_join(zemljevid, povprecja, by = c("OB_UIME" = "obcina")),
                        aes(x = long, y = lat, group = group, fill = povprecje)) +
  ggtitle("Povprečno število otrok v družini") + xlab("") + ylab("") +
  guides(fill = guide_colorbar(title = "Povprečje"))
```

***

# Napredna analiza podatkov

```{r analiza, echo=FALSE, message=FALSE}
source("analiza/analiza.r", encoding = "UTF-8")
```

Slika \ref{fig:graf} prikazuje povezavo med številom naselij in površino občine.

```{r graf, echo=FALSE, fig.align='center', fig.cap='Povezava med številom naselij in površino občine'}
ggplot(inner_join(obcine, data.frame(obcina = names(skupine),
                                     skupina = factor(skupine)), by = "obcina")
, aes(x = povrsina, y = naselja, color = skupina, size = prebivalci/1000)) + geom_point() +
  ggtitle("Število naselij glede na površino občine") +
  xlab(expression("Površina (km"^2 * ")")) + ylab("Št. naselij") +
  guides(color = guide_legend(title = "Skupina"),
         size = guide_legend(title = "Prebivalci (* 1000)"))
```

***

```{r shiny, echo = FALSE}
shinyAppDir("shiny", options=list(width="100%", height=600))
```
