---
title: "Poročilo pri predmetu Analiza podatkov s programom R"
author: "Jan Pristovnik"
output:
  html_document: default
  pdf_document:
    includes:
      in_header: lib/styles.sty
    latex_engine: xelatex
runtime: shiny
---

```{r setup, echo=FALSE, results='hide', message=FALSE}
# Če želimo nastaviti pisave v PDF-ju, odkomentiramo
# in sledimo navodilom v programu.
#source("fontconfig.r", encoding = "UTF-8")

# Uvoz vseh potrebnih knjižnic
source("lib/libraries.r", encoding = "UTF-8")
```

# Izbira teme

Za temo sem si izbral visokošolstvo med izbranimi državami. Cilj projekta je dobiti pregled, koliko ljudi je v izbranih državah v izbranih letih končalo različne visokošolske stopnje izobraževanja in to primerjati z različnimi podatki, ki bi lahko vplivali na dosežene rezultate. S tem mislim BDP države, denar, ki ga država nameni šolstvu, število ljudi v državi. 

***

# Obdelava, uvoz in čiščenje podatkov

```{r uvoz, echo=FALSE, message=FALSE, warning=FALSE}
source("uvoz/druga_faza.R", encoding = "UTF-8")
```
Z Eurostata sem uvozil podatke o tem koliko ljudi, je v posameznih izbranih državah v letih 2013,2014,2015 končalo diplomski, magistrski in doktorski študij. Podatki so bili v CSV obliki. 

Tabela v urejeni obliki je sestavljena iz 4 stolpcev.

* 1.stolpec : Leto (številska spremenljivka) 2013-2015
* 2.stolpec : Država (imenska spremenljivka)
* 3.stolpec : Stopnja izobrazbe (imenska spremenljivka) : diplomski študij, magistrski študij, doktorski študij
* 4.stolpec : Število (številska spremenljivka) : koliko ljudi je v izbranem letu, izbrani državi, opravilo izbrano stopnjo
izobrazbe.

Iz Eurostata sem nato uvozil podatke o BDPju posamezne države v letih 2013,2014,2015. Podatki so bili v CSV obliki.

Tabela v urejeni obliki je sestavljena iz 3 stolpcev.

* 1.stolpec : Leto(Številska spremenljivka) 2013-2015
* 2.stolpec : Država(imenska spremenljivka)
* 3.stolpec : Miljoni evrov (BDP posamezne države v izbranem letu v miljonih evrov) (Številska spremenljivka)

Iz Eurostata sem nato uvozil podatke o številu prebivalcev v posameznih državah v letih 2013,2014,2015. Podatki so bili 
v CSV obliki. 

Tabela v urejeni obliki je sestavljena iz 3 stolpcev.

* 1.stolpec : Leto(Številska spremenljivka) 2013-2015
* 2.stolpec : Država(imenska spremenljivka)
* 3.stolpec : Stevilo(Številska spremenljivka) Število ljudi v posamezni državi v posameznem letu

Iz Eurostata sem nato uvozil podatke o deležu BDPja, ki ga država nameni za šolstvo. Podatki so bili v HTML obliki.

Tabela v urejeni obliki je sestavljena iz 3 stolpcev.

* 1.stolpec : Drzava
* 2.stolpec : Leto 2013-2015
* 3.stolpec : % BDP za izobrazbo



```{r razpredelnice, echo=FALSE}


kable(head(delez.za.izobrazevanje.tidy))

```


# Analiza podatkov

PRVI GRAF
```{r, echo=FALSE}
print(prvi_graf)

```

Prvi graf predstavlja število končanih visokošolskih izobrazb na prebivalca v letih 2013,2014,2015 za izbrane države. Izbral sem visoko razvite države(Nemčija, Švedska), malo manj razvite države (Španija, Italija) v primerjavi s Slovenijo in nam bližnjo Hrvaško. Malto pa sem izbral, ker je zelo majhna država in je imela zelo majhno število končanih visokošloskih izobrazb, zanimalo me je, če se bo ostalim državam približala, ko bom delal primerjavo na prebivalca. 

Ni presenetljivo, da je Švedska prva. Presentljivo je, da je Slovenija druga. Tudi Hrvaška je zelo visoko. Nemčija in Italija pa sta presenetljivo nizko. Malta se ostalim državam ni približala. 





DRUGI GRAF
```{r, echo = FALSE}
print(drugi_graf)


```

Drugi graf predstavlja delež BDP-ja, ki ga izbrane države namenjajo izobrazbi. Želel sem videti, kako močno se to pokaže v številu končanih visokošolskih izobrazb (prvi graf). 

Švedska in Slovenija sta prvi, kar se ujema s prvim grafom. Malta namenja presenetljivo veliko za izobrazbo v primerjavi z drugimi državami, saj je v prvem grafu suvereno najslabša. 

ZEMLJEVID
```{r, echo = FALSE}
print(zemljevid)
```

Za boljšo predstavo in ponazoritev, katere države, naj bi največji delež BDPja namenjale šolstvu, sem naredil zemljevid, ki prikazuje prav to. 


#Napredna analiza podatkov

```{r shiny, echo = FALSE}
    shinyAppDir("shiny", options=list(width="100%", height=600))
```

Hotel sem primerjati države, ki največji delež BDP-ja namenjajo šolstvu(Islandija, Danska, Belgija) med seboj in tudi s tistimi državami, ki šolstvu namenjajo najmanjši delež(Romunija, Slovaška, Bolgarija). Izbral sem šest držav ( tri z največjim in tri z najmanjšim deležem) ter leta 2013,2014,2015. 

Ko sem primerjal Islandijo, Dansko in Belgijo nisem opazil nobenih posebnih/neobičajnih trendov v letih 2013,2014 in 2015 za podatke o magisterjskem in diplomskem študiju. Največji delež je šolstvu namenjala Islandija in imela zato tudi največje število končanih visokošolskih študijev ne prebivalca( na teh dveh  področjih - diploma, magisterij). Edina opazka vredna omembe je morda, da je bila Islandija skozi izbrana leta skoraj konstantna po številu končanih študijev, Danski in Belgiji pa je število končanih študijev skozi leta naraščalo. Opazil pa sem, da je število končanih doktorskih študijev v manjši korelaciji z deležem BDP-ja namenjenem šolstvu. Saj je bilo število končanih doktorskih študijev na prebivalca večinsko najmanjše prav pri Islandiji. 

Ko sem primerjal Romunijo, Bolgarijo in Slovaško zopet nisem opazil nobenih posebnih/neobičajnih trendov pri diplomah in magisterijih. Romunija je šolstvu namenjala najmanjši delež BDP-pja, zato je skozi izbrana leta imela najmanjše število končanih diplomskih in magisterjskih študijev na prebivalca.  Ponovno pa sem opazil odstopanja od predpostavke(predpostavka -> večji delež kot država namenja šolstvu, večje bo število končanih visokošolskih študijev na prebivalca) pri doktorskem študiju. Kot rečeno je Romunija šolstvu namenjala najmanjši delež med izbranimi državami, imela pa je skozi vsa tri leta več končanih doktorskih študijev na prebivalca kot Bolgarija, ki je šolstvu namenjala več denarja. 

Nato sem primerjal vse države med sabo, skozi vsa leta. Pri diplomskih študijih, je tako, kot bi človek pričakoval, države z večjim deležem denarja namenjenem šolstvu, so imele večje število končanih diplomskih študijev na prebivalca. Pri magisterjskih in doktorskih študijih pa ni bilo nobene prave korelacije med denarjem namenjenem šolstvu in končanimi magisterjskimi in doktorskimi programi na prebivalca. Belgija je imela vsa leta manjše število končanih magisterjskih nalog na prebivalca v primerjavi z Bolgarijo in Slovaško. Leta 2013 in 2014 je prav tako imela Danska manjše število magisterjskih nalog na prebivalca v primerjavi s Slovaško. Za boljšo pregled končanih doktorskih študijev sem naredil dodaten spodnji graf.


TRETJI GRAF
```{r, echo = FALSE}
print(cetrti_graf)
```

Na x-osi imamo države, na y-osi imamo število doktoratov na prebivalca, izbrano je leto 2013. Barvna lestvica pa nam prikazuje kolikšen delež BDP-ja država namenja za izobrazbo. Kot vidimo je imela Slovaška največje število končanih doktoratov na prebivalca, do odstopanj od pričakovanj pride tudi pri Danski in Islandiji( Islandija več namenja šolstvu in ima manj končanih doktoratov na prebivalca), prav tako pri Bolgariji in Romuniji(Bolgarija več namenja šolstvu in ima manj končanih doktoratov ). Podobno bi lahko videli za leto 2014, kjer je "vrstni red" enak. Leta 2015 pa Danska pride na prvo mesto po končanih številih doktoratov na prebivalca, druga ostane Slovaška, Islandija se ji zelo približa. Ostali "vrsten red" ostane nespremenjen. 


Moja predpostavka je bila, da večji delež kot država namenja BDP-ju, večje bo število končanih vseh študijskih programov na prebivalca. Kot sem komentiral zgoraj, lahko vidimo odstopanja pri magisterjskih in doktorskih študijih, za diplomska pa velja. Spodnji graf prikazuje število končanih diplomskih študijev na prebivalca. Tak graf sem pričakoval pri vseh študijskih stopnjah.


ČETRTI GRAF
```{r, echo = FALSE}
print(peti_graf)
```



#Zaključek

V mojem projektu sem ključno povezavo iskal med % BDP-ja, ki ga država namenja za šolstvo in številom različnih končanih visokošolskih študijev na prebivalca. Predpostavka ( večji kot bo delež namenjen šolstvu, večje bo številu končanih študijev na prebivalca) je bila potrjena samo za diplomske študije. Pri magisterjskih in doktorskih študijih je prišlo do večjih odstopanj. Mogoče bi odstopanja zmanjšal, če bi delal analizo na večih državah in poiskal še druge faktorje, ki so lahko povzročila ta odstopanja v posameznih državah (državne krize, novi zakoni,..). Problem vidim tudi v tem, da država ne more vplivati na kratek rok na šolstvo -> če bodo danes dali ogromno denarja v šolstvo, morda sprememb nebo vidnih še 5,10 let itd, česar nisem mogel analizirati, saj sem dobil podatke samo za tri leta. Drugi sklep je, da država lahko bolj vpliva na diplomske študije kot magisterjske in doktorske, saj so sledeči bolj odvisni od posameznika samega ( zahtevajo dodaten trud in več let). Država lahko samo izboljša pogoje za študiranje, ne more študirati namesto študentov. 

