---
title: "Poročilo pri predmetu Analiza podatkov s programom R"
author: "Jan Pristovnik"
output:
  html_document: default
  pdf_document:
    includes:
      in_header: lib/styles.sty
    latex_engine: xelatex
runtime: shiny
---

```{r setup, echo=FALSE, results='hide', message=FALSE}
# Če želimo nastaviti pisave v PDF-ju, odkomentiramo
# in sledimo navodilom v programu.
#source("fontconfig.r", encoding = "UTF-8")

# Uvoz vseh potrebnih knjižnic
source("lib/libraries.r", encoding = "UTF-8")
```

# Izbira teme

Za temo sem si izbral visokošolstvo med izbranimi državami. Cilj projekta je dobiti pregled, koliko ljudi je v izbranih državah v izbranih letih končalo različne visokošolske stopnje izobraževanja in to primerjati z različnimi podatki, ki bi lahko vplivali na dosežene rezultate. S tem mislim BDP države, denar, ki ga država nameni šolstvu, število ljudi v državi. 

***

# Obdelava, uvoz in čiščenje podatkov

```{r uvoz, echo=FALSE, message=FALSE, warning=FALSE}
source("uvoz/druga_faza.R", encoding = "UTF-8")
```
Z Eurostata sem uvozil podatke o tem koliko ljudi, je v posameznih izbranih državah v letih 2013,2014,2015 končalo diplomski, magistrski in doktorski študij. Podatki so bili v CSV obliki. 

Tabela v urejeni obliki je sestavljena iz 4 stolpcev.

* 1.stolpec : Leto (številska spremenljivka) 2013-2015
* 2.stolpec : Država (imenska spremenljivka)
* 3.stolpec : Stopnja izobrazbe (imenska spremenljivka) : diplomski študij, magistrski študij, doktorski študij
* 4.stolpec : Število (številska spremenljivka) : koliko ljudi je v izbranem letu, izbrani državi, opravilo izbrano stopnjo
izobrazbe.

Iz Eurostata sem nato uvozil podatke o BDPju posamezne države v letih 2013,2014,2015. Podatki so bili v CSV obliki.

Tabela v urejeni obliki je sestavljena iz 3 stolpcev.

* 1.stolpec : Leto(Številska spremenljivka) 2013-2015
* 2.stolpec : Država(imenska spremenljivka)
* 3.stolpec : Miljoni evrov (BDP posamezne države v izbranem letu v miljonih evrov) (Številska spremenljivka)

Iz Eurostata sem nato uvozil podatke o številu prebivalcev v posameznih državah v letih 2013,2014,2015. Podatki so bili 
v CSV obliki. 

Tabela v urejeni obliki je sestavljena iz 3 stolpcev.

* 1.stolpec : Leto(Številska spremenljivka) 2013-2015
* 2.stolpec : Država(imenska spremenljivka)
* 3.stolpec : Stevilo(Številska spremenljivka) Število ljudi v posamezni državi v posameznem letu

Iz Eurostata sem nato uvozil podatke o deležu BDPja, ki ga država nameni za šolstvo. Podatki so bili v HTML obliki.

Tabela v urejeni obliki je sestavljena iz 3 stolpcev.

* 1.stolpec : Drzava
* 2.stolpec : Leto 2013-2015
* 3.stolpec : % BDP za izobrazbo



```{r razpredelnice}
kable(head(BDP))


kable(head(Tip_izobrazevanja))


kable(head(delez.za.izobrazevanje.tidy))

```




PRVI GRAF
```{r}
print(prvi_graf)

```

Prvi graf predstavlja število končanih visokošolskih izobrazb na prebivalca v letih 2013,2014,2015 za izbrane države. Izbral sem visoko razvite države(Nemčija, Švedska), malo manj razvite države (Španija, Italija) v primerjavi s Slovenijo in nam bližnjo Hrvaško. Malto pa sem izbral, ker je zelo majhna država in je imela zelo majhno število končanih visokošloskih izobrazb, zanimalo me je, če se bo ostalim državam približala, ko bom delal primerjavo na prebivalca. 

Ni presenetljivo, da je Švedska prva. Presentljivo je, da je Slovenija druga. Tudi Hrvaška je zelo visoko. Nemčija in Italija pa sta presenetljivo nizko. Malta se ostalim državam ni približala. 





DRUGI GRAF
```{r}
print(drugi_graf)


```

Drugi graf predstavlja delež BDP-ja, ki ga izbrane države namenjajo izobrazbi. Želel sem videti, kako močno se to pokaže v številu končanih visokošolskih izobrazb (prvi graf). 

Švedska in Slovenija sta prvi, kar se ujema s prvim grafom. Malta namenja presenetljivo veliko za izobrazbo v primerjavi z drugimi državami, saj je v prvem grafu suvereno najslabša. 

ZEMLJEVID
```{r}
print(zemljevid)
```

Za boljšo predstavo in ponazoritev, katere države, naj bi največji delež BDPja namenjale šolstvu, sem naredil zemljevid, ki prikazuje prav to. 


```{r shiny, echo = FALSE}
    shinyAppDir("shiny", options=list(width="100%", height=600))
```

Hotel sem primerjati države, ki največji delež BDP-ja namenjajo šolstvu med seboj in tudi s tistimi državami, ki šolstvu namenjajo najmanjši delež. Izbral sem šest držav ( tri z največjim in tri z najmanjšim deležem) ter leta 2013,2014,2015. 

Ko sem primerjal Iceland, Denmark in Belgium nisem opazil nobenih posebnih/neobičajnih trendov v letih 2013,2014 in 2015 za podatke o magisterjskem in diplomskem študiju. Največji delež je šolstvu namenjala Iceland in imela zato tudi največje število končanih visokošolskih študijev ne prebivalca( na teh dveh  področjih - diploma, magisterij). Edina opazka vredna omembe je morda, da je bila Iceland skozi izbrana leta skoraj konstantna po številu končanih študijev, Denmark in Belgium pa je število končanih študijev skozi leta naraščalo. Opazil pa sem, da je število končanih doktorskih študijev v manjši korelaciji z deležem BDP-ja namenjenem šolstvu. Saj je bilo število končanih doktorskih študijev na prebivalca večinsko najmanjše prav pri Iceland. 

Ko sem primerjal Romanio, Bulgario in Slovakio zopet nisem opazil nobenih posebnih/neobičajnih trendov pri diplomah in magisterijih. Romania je šolstvu namenjala najmanjši delež BDP-pja, zato je skozi izbrana leta imela najmanjše število končanih diplomskih in magisterjskih študijev na prebivalca. Ponovno pa sem opazil odstopanja od predpostavke( predpostavka -> večji kot bo delež BDP-ja namenjen šolstvu, večje bo število končanih visokošolskih programov) pri doktorskem študiju. Kot rečeno je Romania šolstvu namenjala najmanjši delež med izbranimi državami, imela pa je skozi vsa tri leta več končanih doktorskih študijev na prebivalca kot Bulgaria, ki je šolstvu namenjala več denarja. 

Nato sem primerjal vse države med sabo, skozi vsa leta. Pri diplomskih študijih, je tako, kot bi človek pričakoval, države z večjim deležem denarja namenjenem šolstvu so imele večje število končanih diplomskih študijev na prebivalca. Pri magisterjskih in doktorskih študijih pa ni bilo nobene prave korelacije med denarjem namenjenem šolstvu in končanimi magisterjskimi in doktorskimi programi na prebivalca. Belgija je imela vsa leta manjše število končanih magisterjskih nalog na prebivalca v primerjavi z Bulgario in Slovakio. Leta 2013 in 2014 je prav tako imela Denmark manjše število magisterjskih nalog na prebivalca v primerjavi s Slovakio. Leta 2013 pa sta imeli tako Denmark,Belgium in Iceland manjše število končanih doktorskih nalog na prebivalca kot Slovakia. 

